【裁判字號】    99,簡上,251
【裁判日期】    990527
【裁判案由】    詐欺
【裁判全文】
臺灣桃園地方法院刑事判決             99年度簡上字第251號
上  訴  人
即  被  告  乙○○
選任辯護人  趙平原律師
上列上訴人即被告因詐欺案件，不服本院中華民國98年12月31日
98年度桃簡字第1870號第一審刑事簡易判決（聲請簡易判決處刑
案號：98年度偵字第10756 號），提起上訴，本院管轄之第二審
合議庭判決如下：
    主  文
上訴駁回。
    事  實
一、乙○○明知近年來以虛設、借用或買賣人頭帳戶之方式，供
    詐騙集團作為詐欺他人交付財物等不法用途多有所見，亦知
    金融機構帳戶一般人均可申請，並無設限制，且係個人理財
    之重要工具，關係個人財產、信用之表徵，應可預見將金融
    機構帳戶存摺、金融卡及密碼等資料提供予他人，可能供詐
    騙集團所用，仍基於幫助他人詐欺取財之未必故意，於民國
    九十八年三月七日前某日，在桃園縣桃園市桃園縣政府附近
    之肯德基餐廳前，將其所有之渣打國際商業銀行公西分行帳
    號00000000000000號帳戶（下稱渣打銀行帳
    戶）之金融卡及密碼，提供予真實姓名年籍不詳之成年男子
    ，藉以幫助該成年男子所屬詐欺集團從事財產犯罪之犯行。
    嗣後再由該詐騙集團之成員，意圖為自己不法之所有，並基
    於詐欺取財之犯意，(一)於九十八年三月七日下午二時五十分
    許，以電話撥打丙○○（原審判決誤植為黃鈞祥）之電話，
    向丙○○佯稱其網路購物付款方式錯誤，要求丙○○至自動
    提款機前依其指示操作，致丙○○信以為真而陷於錯誤，依
    照詐騙集團成員指示，至自動提款機前操作，旋於同日下午
    四時十二分許，匯入新臺幣（下同）三萬七千元至上開渣打
    銀行帳戶；(二)於九十八年三月七日下午二時二十分許，以電
    話撥打甲○○之電話，向甲○○佯稱其網路購物付款方式錯
    誤，要求甲○○至自動提款機前依其指示操作，致甲○○信
    以為真而陷於錯誤，依照詐騙集團成員指示，至自動提款機
    前操作，旋於同日下午二時四十四分許、四時十六分許，分
    別匯入二萬九千九百八十九元、一萬九千元至上開渣打銀行
    帳戶，嗣因丙○○、甲○○察覺有異報警循線查獲。
二、案經桃園縣政府警察局龜山分局報請臺灣桃園地方法院檢察
    署檢察官偵查後聲請簡易判決處刑。
    理  由
一、按傳聞法則之重要理論依據，在於傳聞證據未經當事人之反
    對詰問予以核實，乃予排斥，惟若當事人已放棄對原供述人
    之反對詰問權，於法院審判時表明同意該等傳聞證據可作為
    證據，基於證據資料愈豐富，愈有助於真實發現之理念，並
    貫徹刑事訴訟法修法加重當事人進行主義之精神，確認當事
    人對於證據能力有處分權之制度，傳聞證據經當事人同意做
    為證據，法院認為適當者，亦得為證據。另當事人於調查證
    據時，對於傳聞證據表示「沒有意見」，而未於言詞辯論終
    結前聲明異議，應視為已有將該等傳聞證據採為證據之同意
    ，此刑事訴訟法第一百五十九條之五定有明文。本案被告乙○○及辯護人於本院審理程序中已表示對卷內人證、書證、
    物證之證據能力均無意見，本院審理時，被告及辯護人對被
    告以外之人於審判外之陳述之證據能力並未表示意見，迄本
    院言詞辯論終結前，被告及辯護人亦未爭執本案證據之證據
    能力，依刑事訴訟法第一百五十九條之五第二項之規定，應
    視為被告及辯護人已同意本案相關之傳聞證據均可做為證據
    ，本院斟酌本案卷內之證據並非非法取得，亦無證明力明顯
    過低之情形，且經本院於審判期日依法進行證據之調查、辯
    論，被告於訴訟上之程序權，已受保障，前揭各該證據，均
    得採為證據。
二、訊之被告乙○○固坦承上開渣打銀行帳戶為其所有等情，惟
    矢口否認有何幫助詐欺取財之犯行，並辯稱：伊是因為應徵
    工作，公司要求提供個人帳戶提款卡供薪資轉帳，及查證帳
    戶是否正常運作，就依該公司要求提供云云。惟查：
  (一)上揭被害人丙○○、甲○○遭詐騙而匯款之事實，業據證人
    即被害人丙○○、甲○○於警詢時陳述在卷（見臺灣桃園地
    方法院檢察署九十八年度偵字第一○七五六號卷第一四頁至
    第一五頁、第二六頁至第二八頁），並有渣打國際商業銀行
    股份有限公司公西分行九十八年三月二十六日渣打商銀公西
    字第○九八○○○五五號函暨所附上開渣打銀行帳戶開戶基
    本資料及對帳單、九十九年四月十九日渣打商銀公西字第○
    九九○○○五三號函暨所附上開渣打銀行帳戶對帳單、桃園
    縣政府警察局中壢分局中壢派出所受理各類案件紀錄表、桃
    園縣政府警察局中壢分局中壢派出所受理詐騙帳戶通報警示
    簡便格式表、桃園縣政府警察局中壢分局中壢派出所受理刑
    事案件報案三聯單、內政部警政署反詐騙案件紀錄表、交易
    明細表、臺北市政府警察局中山分局長春路派出所受理各類
    案件紀錄表、臺北市政府警察局中山分局長春路派出所受理
    詐騙帳戶通報警示簡便格式表、內政部警政署反詐騙案件紀
    錄表、郵政自動櫃員機交易明細表及渣打銀行自動櫃員機交
    易明細表等件附卷可稽（見上開偵卷第九頁至第一二頁、第
    一六頁至第二二頁、第二五頁至第三二頁、本院卷第二九頁
    至第三一頁），是上開被害人丙○○、甲○○指述遭人詐騙
    而匯款至上開渣打銀行帳戶之事實，應堪認定。
  (二)被告就其所辯應徵工作乙節，始終未能提出任何證據以供調
    查，亦無法具體說明應徵公司之名稱、公司地點等事項，其
    空言所辯，已難信實。又被告於偵查及本院審理時均供稱：
    伊之前有在聯強公司工作，應徵時毋庸提供金融卡及密碼等
    語（見上開偵卷第三七頁、本院卷第四九頁），顯見被告應
    有相當之工作經驗，且知悉應徵工作時，毋庸提供金融卡及
    密碼；而被告將上開渣打銀行帳戶之金融卡及密碼交予素未
    謀面之陌生成年男子，但對於該人之真實姓名及年籍卻均稱
    不詳，亦未於應徵工作時詢及該男子之職稱等情（見上開偵
    字第八三九四號卷第四頁），此亦與常情有違。另被告若真
    係因應徵搬貨員工作須交付帳戶資料，理應於前往該公司應
    徵、面談，談妥工作性質、內容、待遇，及填妥相關人事資
    料等事宜，且具體任職上班後，再行交付，況僅要告知帳戶
    號碼即可，實無交付金融卡及告知金融卡密碼之必要，且一
    旦交付他人，被告日後不僅無法使用金融卡提領帳戶內之款
    項，況匯入該帳戶內之款項，豈不是易於被他人提領，更無
    在對於所應徵之公司名稱、地址、如何到職就任等事項均尚
    未確認之情形下，貿然在肯德基速食店內交付金融卡及告知
    密碼之理；況且，該公司如對應徵之人員均要求提供金融卡
    及密碼供薪資轉帳，則恐須保管多人之金融卡及密碼，此有
    與一般公司經營方式有違。再依被告所述，對方要確認伊之
    帳戶能否正常交易等情（見上開偵卷第三四頁），若要確認
    帳戶能否正常交易，被告大可自行持金融卡操作確認即可，
    何以須提供金融卡由他人確認，甚且應徵之公司對於薪資待
    遇等細節均未提及，而僅先要求應徵者交付帳戶資料，卻未
    交付履歷表身分證件等資料，而應徵工作之地點又不是在該
    公司辦公處所，反與被告相約在某速食店內前交付銀行金融
    卡，此等應徵過程亦核與一般具通常智識之成年人應徵工作
    之情況迥異。是被告上揭辯稱金融卡交付真實姓名年籍不詳
    之成年男子之說，疑點重重，在在悖於常理，而難以憑信。
  (三)另按任何人均可辦理金融帳戶存摺、金融卡使用，如無正當
    理由，實無借用他人存摺、金融卡使用之理，而金融存摺、
    金融卡及密碼亦事關個人財產權益之保障，其專有性甚高，
    除非本人或與本人親密關係者，難認有何理由可自由流通使
    用該存摺、金融卡及密碼，一般人均有妥為保管及防止他人
    任意使用之認識，縱特殊情況偶需交付他人使用，亦必深入
    瞭解用途及合理性，始予提供，且該等專有物品如落入不明
    人士手中，而未加以闡明正常用途，極易被利用為與財產有
    關之犯罪工具，而有犯罪意圖者，非有正當理由，竟徵求他
    人提供帳戶，客觀上可預見其目的，係供為某筆資金之存入
    ，後再行領出之用，且該筆資金之存入及提領過程係有意隱
    瞞其流程及行為人身分曝光之用意，一般人本於一般認知能
    力均易於瞭解，報章媒體復一再披露詐騙集團為規避查緝，
    故使用他人帳戶以遂行詐欺之不法犯罪態樣，被告為一智慮
    健全之人，對此自難諉為不知，且被告任意交付帳戶金融卡
    及密碼等物予他人，該人既有使用帳戶之需，竟不思自行申
    辦，反大費周章收集他人帳戶使用，顯與一般交易常情相悖
    ，則其用途實屬可疑，足證被告應可預見金融帳戶提款卡、
    密碼等物提供他人使用，將幫助他人實施財產犯罪，竟仍將
    上開渣打銀行之帳戶金融卡及密碼交付該來路不明之人，是
    縱無證據證明被告明知該人之犯罪態樣為以上開渣打銀行帳
    戶供詐欺取財之用，惟其顯具縱有人以其金融帳戶實施詐欺
    取財犯罪亦不違背其本意之幫助意思至明。
  (四)綜上所述，被告上揭所辯，不足採信，本案事證明確，被告
    上揭犯行，洵堪認定，應予依法論科。
三、按刑法上之幫助犯，係對於犯罪與正犯有共同之認識，以幫
    助之意思，對於正犯資以助力，而未參與犯罪行為者而言，
    如未參與實行構成要件之行為，且係出於幫助之意思，提供
    助力，即屬幫助犯，而非共同正犯（最高法院四十九年度台
    上字第七七號判例可資參照）。本件被告係基於幫助之犯意
    ，將其所有上開渣打銀行帳戶之金融卡及密碼等資料交予真
    實姓名年籍不詳之成年男子，使該成年男子所屬之詐騙集團
    對被害人丙○○、甲○○施以前揭之詐術，致被害人丙○○
    、甲○○於錯誤，而將前揭金額匯入被告上開渣打銀行帳戶
    內，而為他人詐欺取財之犯行提供助力。核被告所為，係犯
    刑法第三十條第一項前段、第三百三十九條第一項之幫助詐
    欺取財罪。被告將上開渣打銀行帳戶之金融卡及密碼等資料
    交付予詐騙集團使用，致被害人丙○○、甲○○遭受詐騙，
    被告係以一幫助行為，幫助他人為數個犯罪行為，為想像競
    合犯，應依刑法第五十五條之規定從一重處斷。被告係以幫
    助之犯意觸犯本罪，為幫助犯，爰依刑法第三十條第二項之
    規定，按正犯之刑減輕之。原審認本件事證明確，因而適用
    刑法第三十條第一項前段、第二項、第三百三十九條第一項
    、第四十一條第一項前段、第七十四條第一項第一款、第二
    項第三款，刑法施行法第一條之一第一項、第二項前段之規
    定，並審酌被告為謀一己私利而將上開帳戶提款卡及密碼提
    供給不法分子資為詐欺取財之工具，供詐騙集團作為詐騙款
    項匯入、領取之用，紊亂社會正常交易秩序，並使不法之徒
    藉此輕易詐取財物，使檢警難以追查緝捕，所造成之危害非
    輕，及被告犯罪之目的、動機、素行、犯後否認犯行，態度
    雖欠佳但已賠償被害人甲○○所受損害，有和解書在卷等一
    切情狀，量處拘役四十日，並諭知以一千元折算一日之折算
    標準。又審酌被告前未曾受有期徒刑以上刑之宣告，有台灣
    高等法院被告前案紀錄表可稽，因一時失慮，偶罹刑典，事
    後已賠償被害人甲○○之損失，深具悔意，經此刑之宣告後
    ，應知警惕而無再犯之虞，本院因認暫不執行其刑為當，予
    以宣告緩刑二年，並命被告於判決確定日起六個月內應支付
    被害人丙○○三萬七千元，用啟自新。並敘明被告所交付予
    詐騙集團之上揭帳戶提款卡，因被告已交付予詐騙集團，非
    被告所有，爰不併予宣告沒收之。核其認事用法均無違誤，
    量刑亦屬允當。上訴人猶執陳詞否認犯行提起上訴，自無理
    由，應予駁回。另原審就宣告緩刑附帶諭知被告於判決確定
    日起六個月內應支付被害人丙○○三萬七千元之條件部分，
    係因考量賠償被害人丙○○之損害，然依被害人丙○○於本
    院審理陳稱三萬七千元已由渣打銀行公西分行通知領回，被
    告無庸還款三萬七千元等語（見本院卷第五○頁背面），顯
    見被害人丙○○尚未因本案受有財產上之損害，原審審酌上
    情時恐有誤會，被告無庸再支付被害人丙○○三萬七千元，
    否則，反而將造成丙○○因而受有利益，顯非原審判決之原
    意，然此部分尚不影響原判決犯罪事實、論罪科刑及量刑之
    認定，毋庸撤銷原判決，附此敘明。
據上論斷，應依刑事訴訟法第四百五十五條之一第一項、第三項
、第三百六十八條，判決如主文。
本案經檢察官黃俊華到庭執行職務。
中    華    民    國    99    年    5     月    27    日
                  刑事第九庭  審判長  法  官  吳為平
                                      法  官  黃立昌
                                      法  官  林玉蕙
以上正本證明與原本無異。
本件不得上訴。
                                      書記官  魏里安
中    華    民    國    99    年    5     月    27    日

司法院資訊處製作；財團法人民間司法改革基金會備份。
